【裁判字號】    97,上訴,1104
【裁判日期】    981110
【裁判案由】    違反毒品危害防制條例
【裁判全文】
臺灣高等法院高雄分院刑事判決        97年度上訴字第1104號
上  訴  人
即  被  告    丙○○
                        （現另案在屏東監獄執行中）
選任辯護人    張宗隆    律師
上列上訴人因違反毒品危害防制條例案件，不服臺灣屏東地方法
院97年度訴更字第2 號中華民國97年5 月6 日第一審判決（起訴
案號：臺灣屏東地方法院檢察署96年度偵字第2230號），提起上
訴，本院判決如下：
    主  文
上訴駁回。
    事  實
一、丙○○於民國（以下同）83年間曾犯竊盜（4 次）、麻醉藥
    品管理條例、煙毒、盜匪及妨害自由罪，其中所犯麻醉藥品
    管理條例之罪，於83年6 月16日經臺灣板橋地方法院判處有
    期徒刑5 月確定，所犯煙毒罪，於84年1 月12日經臺灣高等
    法院判處有期徒刑15年確定，所犯盜匪及妨害自由罪，於83
    年12月16日經臺灣板橋地方法院判處有期徒刑4 年及6 月確
    定，四者並經裁定其應執行之刑為有期徒刑19年6 月，甫於
    92年6 月6 日假釋出獄（嗣經撤銷假釋，應執行殘餘刑期9
    年6 月又16日，不構成累犯），詎仍不知悔改，復意圖營利
    ，基於販賣第一級毒品海洛因之概括犯意，於94年4 至6 月
    間，先後3 次在臺北縣中和市華中橋下，以每錢新臺幣（下
    同）15,000元之價格，向不詳姓名綽號「阿華」之男子，分
    別購入海洛因各1 錢、2 錢及2 錢，並在臺北縣三重市○○
    路等處之賓館內添加葡萄糖分裝，以伺機出售牟利，嗣於94
    年6 月29日中午（起訴書誤載為凌晨）12時15分許，在臺北
    縣蘆洲市○○路335 號前，為警查獲，並扣得其身上持有之
    海洛因66包（合計淨重61.14 公克，空包裝重23.01 公克）
    及其所有供販賣海洛因犯罪預備之葡萄糖46包。
二、案經臺北市政府警察局移送臺灣板橋地方法院檢察署呈由臺
    灣高等法院檢察署檢察長核轉臺灣屏東地方法院檢察署檢察
    官偵查起訴。
    理  由
壹、証据能力部分：
一、按被告以外之人於審判外之言詞或書面陳述，除法律有規定
    者外，不得作為證據，刑事訴訟法第159 條第1 項定有明文
    。被告以外之人（包括證人、鑑定人、告訴人、被害人及共
    同被告等）於審判外之言詞或書面陳述，為所謂傳聞證據，
    由於傳聞證據有悖於法院直接審理及言詞審理之精神，妨害
    當事人之反對詰問權，影響程序正義之實現，除法律有規定
    者（例如同法第159 條第2 項、第159 條之1 至第159 條之
    5 、第206 條等）外，原則上不具有證據能力。本件於檢察
    官偵查中，由證人劉三榮製作提出之臺北市政府警察局刑事
    警察大隊偵查第一隊職務報告書，乃其在審判外所作成之書
    面陳述，屬於傳聞證據，且係針對具體個案所製作，並無例
    行性，亦非經常處於可受公開檢查狀態下之文書，而非刑事
    訴訟法第159 條之4 第1 款所定公務員職務上製作之紀錄文
    書，應不具有證據能力。又證人、鑑定人依法應具結而未具
    結者，其證言或鑑定意見，不得作為證據，刑事訴訟法第15
    8 條之3 定有明文。證人即警員劉三榮於檢察官偵查中作證
    ，依法本應具結，其改以書面陳述為之，而未依法具結，亦
    應認該書面陳述並不具有證據能力。
二、依刑事訴訟法第198 條及第208 條規定，得選任鑑定人或囑
    託醫院、學校或其他相當之機關、團體為鑑定者，限於法院
    、審判長、受命法官或檢察官，否則其所為鑑定即屬傳聞證
    據，而不具有證據能力。惟由於司法警察機關調查中之案件
    ，或有量大或急迫之情形，為因應實務之現實需求，認為當
    然有鑑定之必要者，基於檢察一體原則，得由該管檢察長對
    於轄區內之案件，以事前概括選任鑑定人或囑託鑑定機關（
    團體）之方式，俾便轄區內之司法警察官、司法警察對於調
    查中之此類案件，得即時送請事前已選任之鑑定人或囑託之
    鑑定機關（團體）實施鑑定，經法務部於92年9 月1 日以法
    檢字第092035083 號函釋在案。又依臺灣高等法院檢察署檢
    察長、臺灣板橋地方法院檢察署檢察長概括選任鑑定人或囑
    託鑑定機關（團體）名冊所載，法務部調查局為臺灣高等法
    院檢察署檢察長概括囑託為毒品種類、成分之鑑定機關，台
    灣檢驗科技股份有限公司為臺灣板橋地方法院檢察署檢察長
    概括囑託為毒品案之尿液鑑定機關，則本件由臺北市政府警
    察局刑事警察大隊送請法務部調查局所為毒品種類及成分之
    鑑定，暨送請台灣檢驗科技股份有限公司所為之尿液鑑定，
    自均具有證據能力。
貳、實體部分 ：
一、訊之上訴人丙○○矢口否認販賣海洛因，辯稱：我所簽自願
    搜索同意書係在搜索後補簽，且係我在遭受強大心理壓力之
    下依員警之命令所為，欠缺自願性，乃屬違法之搜索，因搜
    索而扣押之物品自不得作為證據使用，又我所持有之海洛因
    ，是查獲當日我巧遇綽號「阿華」之人即乙○○，向其索討
    欠款，綽號「阿華」之乙○○為返家籌錢返還欠款，而暫時
    放置在我處作為擔保，並非我所購入，更非基於營利之目的
    所購入，我沒有販賣毒品云云。惟查：
（一）證人即查獲之警員劉三榮於原審審理時陳稱：「（問：你
      是否在94年6 月29日晚上（中午）12時25分截（接）獲線
      報攔查被告，並在被告身上搜出毒品？）當時有個檢舉人
      打電話到我辦公室，直接向我們檢舉，當時有請他做檢舉
      筆錄。（問：你在收到線報後是否申請搜索票？）‧‧‧
      ‧檢舉人說他正在交易，來不及申請。‧‧‧‧（問：你
      到達台北縣蘆洲鄉○市○○○路335 號前，如何辨識檢舉
      人所指交易毒品的人就是被告？）檢舉人形容被告的特徵
      形容得很清楚，檢舉人說他的臉不是長得很好看，第一次
      檢舉時說被告有把毒品藏在蘆洲鄉○市○○○路335 號新
      泰廣告公司，有騎一台重型機車，我們到達時他在現場。
      （問：你到達蘆洲鄉○市○○路）335 號是否看到被告交
      易毒品？）我沒有看到，只看到他從335 號走出來，與檢
      舉販賣毒品的人特徵相同。（問：現場員警是否出示證件
      ？）有，在我們出示證件時，被告就說我死了，就要跑了
      ，後來我們有把他拉住。（問：你們有把被告拉住不讓他
      跑走？）我們把他圍起來。‧‧‧‧（問：是否主動要求
      搜查被告的包包？）‧‧‧‧我們讓他主動拿出來一個小
      小的袋子，當時放在他的口袋。（問：你們有要求被告把
      他身上的包包交出來？）是的，是他主動交出的。‧‧‧
      ‧（問：你們當時有把包包的拉鍊打開，有發現裡面有數
      十包白色的東西在裡面，你們如何確定那是毒品？）我們
      當時有帶毒品檢驗包，當場測試。‧‧‧‧（問：我看筆
      錄有要求被告填寫自願搜索同意書情形如何？）我們還沒
      有帶被告回警局，搜索之前請他配合填寫。（問：被告填
      寫志（自）願搜索同意書在搜索前或後？）在之前都會要
      求他填寫」等語，且上訴人丙○○確在3 件自願搜索同意
      書上簽名並捺指印，其中2 件乃同意搜索台北縣三重市○
      ○路50巷17號3 樓租住處及台北縣板橋市○○路○ 段160
      巷44號2 樓戶籍地，惟搜索結果並未扣得任何物品，另1
      件則係同意當埸搜索其身體及車牌號碼P29-036 號機車，
      結果扣得海洛因66包、葡萄糖46包及現金49,400元之事實
      ，有自願搜索同意書3 件、「扣押」筆錄1 件、扣押物品
      目錄表1 件及「搜索」筆錄2 件附卷可稽。可見上訴人丙
      ○○已填寫自願搜索同意書，同意在台北縣蘆洲市○○路
      335 號前，搜索其身體及車牌號碼P29-036 號機車，且當
      場扣押之海洛因、葡萄糖及現金，係自被告主動交出之包
      包中查出，被告既主動交出身上所攜帶包包，難謂無同意
      警方檢視其包包內物品之理，被告固迭為辯陳其尚另案假
      釋無自動同意搜索之理，而証人甲○○亦証稱案發時被告
      有被警方制壓情事，惟警方據報被告在特定場所有販毒行
      為，緊急前往該處所跟監發覺被告果在該處所進出，顯見
      線報無誤，於被告步出該特定處所外時加以盤查，對於身
      懷多量毒品之被告言，本無待警方出任何聲色，基於心虛
      及自知無法逃逸，而其身上或機車上藏放之毒品將無所遁
      形之認知必然立即萌生，既無証據足認警方有使用強暴、
      脅迫手段取得被告之同意搜索，難謂該同意搜索出於外力
      致使失其自由意志，應係被告自知即使抗拒亦徒勞無功而
      自然非具威脅性之同意，尚無違一般經驗法則，依此，該
      海洛因、葡萄糖及現金自非違法搜索所得，而無不可作為
      證據使用可言。
（二）上訴人丙○○於警詢中坦承：「‧‧‧‧警方所查獲海洛
      因66包（毛重75.61 公克、淨重69.61 公克）是我的。自
      己施用跟販賣其他人。‧‧‧‧我跟一個綽號『阿華』之
      男子買的。‧‧‧‧我以1 萬5 千元購買1 錢方式跟他購
      買第一級毒品海洛因‧‧‧‧我要施用的部份先留起來，
      其他海洛因粉末再搭配葡萄糖混合後賣出。賣出的部份有
      分大小包，大包賣人家4000元，小包賣人家2000元。‧‧
      ‧‧2 個月內向他買過3 次，時間我記不清楚，但都是晚
      上7 點約在華中橋下，第1 次花1 萬5 ，後2 次以3 萬價
      格跟他購買。‧‧‧‧都在賓館（分裝、分秤），大部分
      在三重市○○路上「加洲賓館」（地址不知道）內分裝、
      分秤毒品」等語；又上訴人丙○○於臺灣板橋地方法院檢
      察署檢察官偵查中供稱：「（問：海洛因來源？）跟『阿
      華』買的，在中和華中橋買的。1 錢賣我15000 元。（問
      ：你有在賣海洛因？）沒有。（問：為何警詢坦承有賣海
      洛因？）我是準備要賣才跟『阿華』買2 錢。但是還沒有
      找到買家。（問：海洛因你自己分裝？）是的。（問：你
      準備如何賣？）大包賣4000，小包賣2000。但是都還沒有
      開始賣出去」等語；上訴人丙○○復於檢察官聲請羈押時
      在臺灣板橋地方法院法官訊問時供稱：「（問：為何購買
      這麼多毒品？）聽說賣毒品利潤不錯，所以我想要經營，
      我四月初買的，但都沒有賣出去，也沒有請人家試過貨，
      是朋友介紹的，是向中和阿華買的，我是分三次購買的，
      我是自己分裝的」等語，且上訴人丙○○並未提及上開訊
      問之員警、檢察官及原審羈押訊問法官有不法取供之情形
      ，足見上訴人丙○○上開自白具有任意性，應可採信。
（三）又扣案之海洛因多達66包，葡萄糖多達46包，且該66包海
      洛因經鑑定結果，確含有海洛因成分，合計淨重61.14 公
      克（空包裝重23.01 公克），純度37.15%，純質淨重22.7
      1 公克等情，有法務部調查局94年9 月22日調科壹字第06
      0010299 號鑑定通知書1 紙在卷可憑。上訴人丙○○雖亦
      有施用海洛因之情事，有台灣檢驗科技股份有限公司濫用
      藥物尿液檢驗報告1 紙附卷可稽，惟依上訴人丙○○所持
      有海洛因之數量及包裝數，顯已超出正常供自行施用之分
      量，且為向他人索取欠款即收受大量海洛因作為擔保，而
      甘冒被查緝之風險，顯與常理有違，殊難令人置信，本件
      更特殊者係亦同時持有葡萄糖粉46包，此常見於販賣者稀
      釋毒品純度增加販賣數量情形，若純供已施用自以純度愈
      高愈好，較罕見自行稀釋供己施用，且無論是海洛因或稀
      釋之葡萄糖包數均甚較一次隨身攜帶於身，與施用者常僅
      於一或二日合理使用量隨身攜帶備供己使用常情不符，足
      見被告主觀上有販賣以營利意圖無訛，亦可見前述上訴人
      丙○○之自白販賣確與事實相符。
（四）本院審理時上訴人丙○○雖辯稱：綽號『阿華』之男子就
      是乙○○，是乙○○欠我錢，他回家籌錢要還我款，而以
      前述毒品，暫時放置在我處作為擔保等語，惟查乙○○已
      於96年12月5 日死亡，此有戶籍資料查詢表可稽（見本院
      卷第228 頁），因乙○○已死亡，而上訴人丙○○於警訊
      、偵查及原審羈押庭訊問時已坦承前述毒品是買來要販賣
      ，是上訴人丙○○此部分所辯仍不能為其有利之証明。
    綜上所述，因扣案毒品海洛因達66小包，數量不少，顯係為
    供販賣之用，則上訴人丙○○於警訊、偵查、原審羈押訊問
    時坦承買來要供販賣之用等語，其前述自白核與事實相符，
    上訴人丙○○嗣後翻異前供，辯稱：是乙○○欠我錢，毒品
    是暫時放置在我處作為擔保云云，係事後翻異卸責之詞，不
    足採信，其犯行已堪認定。
二、按海洛因係屬毒品危害防制條例第2 條第2 項第1 款所定之
    第一級毒品，不得非法持有或販賣，又所謂販賣行為，並不
    以販入之後復行賣出為要件，祇要以營利為目的，予以購入
    或賣出，有一於此，其犯罪即為完成（最高法院67年台上字
    第2500號判例參照）。上訴人丙○○既以販賣圖利之意思，
    而購入海洛因，雖於購入之後尚未賣出，即被查獲，惟依前
    述說明，核其所為，仍係犯毒品危害防制條例第4 條第1 項
    之販賣第一級毒品罪。上訴人丙○○於購入後持有施用海洛
    因之低度行為，應為其販賣海洛因之高度行為所吸收，不另
    論罪。上訴人丙○○先後3 次販賣海洛因之犯行，時間緊接
    ，犯罪構成要件相同，顯係基於概括之犯意反覆為之，應依
    連續犯之規定論以一罪，並加重其刑（但法定刑為死刑及無
    期徒刑部分，依法不得加重，應予除外），公訴人認係接續
    犯，容有未洽。又毒品危害防制條例第4 條第1 項法定最低
    本刑為無期徒刑，上訴人丙○○購入海洛因後尚未賣出，且
    購入之數量亦非甚鉅，論其危害較諸已賣出者為輕，論其情
    節亦不能與大、中盤毒梟相比，而其所犯販賣毒品海洛因係
    法定本刑為死刑或無期徒刑之罪，誠屬情輕法重，縱使處以
    法定最低本刑之無期徒刑，仍嫌過重，衡之法定本刑其情尚
    有可堪憫恕之處，合依刑法第59條之規定減輕其刑，罰金刑
    部分並先加後減。
三、公訴意旨另以：被告丙○○於購入海洛因後，曾以小包裝2,
    000 元、大包裝4,000 元之價格隨機出售予不特定人，因認
    此部分被告丙○○亦涉有毒品危害防制條例第4 條第1 項之
    販賣第一級毒品罪嫌云云。惟查本件並無積極證據足以證明
    上訴人丙○○於購入海洛因後確曾再行賣出，其此部分犯行
    應屬不能證明，惟因公訴人認此部分與前述論罪之販賣第一
    級毒品犯行間，有接續犯之實質上一罪關係，此部分爰不另
    為無罪之諭知，附此敘明。
四、新舊法比較：按行為後法律有變者，適用行為時之法律。但
    行為後之法律有利於行為人者，適用最有利於行為人之法律
    ，修正後刑法第2 條第1 項定有明文。因本件所適用之刑法
    於94年2 月2 日修正公布，95年7 月1 日施行，上訴人丙○
    ○行為後刑法法律有變更，爰比較新舊法如下：
（一）法定刑罰金部分：按修正前刑法第33條第5 款規定：「罰
      金：一元以上。」修正後改為：「罰金：新臺幣一千元以
      上，以百元計算之。」比較新舊法，關於毒品危害防制條
      例第4 條第1 項法定刑罰金部分，以適用修正前之規定較
      有利於上訴人丙○○。
（二）連續犯部分：刑法第56條連續犯之規定業已刪除，上訴人
      丙○○先後多次販賣第一級毒品犯行，依修正前之規定，
      應以一罪論（但除法定本刑為死刑或無期徒刑部分外，得
      加重其刑至2 分之1 ），依新法則應論以數罪，併合處罰
      ，此雖非犯罪構成要件之變更，但已影響刑罰之法律效果
      ，比較新舊法，以適用修正前之規定較有利於上訴人丙○
      ○。
（三）刑之減輕部分：按修正前刑法第64條第2 項、第65條第2
      項規定：「死刑減輕者，為無期徒刑，或為十五年以下十
      二年以上有期徒刑。」「無期徒刑減輕者，為七年以上有
      期徒刑。」修正後改為：「死刑減輕者，為無期徒刑。」
      「無期徒刑減輕者，為二十年以下十五年以上有期徒刑。
      」比較新舊法，關於死刑及無期徒刑之減輕，亦以適用修
      正前之規定較有利於上訴人丙○○。
    綜上比較結果，上訴人丙○○行為後變更之刑法法律對其並
    無較為有利之情形，則本件自應適用行為時即修正前之刑法
    之規定有利於上訴人丙○○。又修正後刑法第59條之規定，
    為法院就刑之酌減審認標準見解之明文化，非屬法律之變更
    （最高法院95年5 月23日刑事庭第8 次會議決議參照），此
    部分應逕行適用新法之規定，併此敘明。
五、原審適用毒品危害防制條例第4 條第1 項、第18條第1 項前
    段，刑法第11 條 、第2 條第1 項前段、第59條、第38條第
    1 項第2 款、修正前刑法第56條規定，並審酌上訴人丙○○
    有竊盜、麻醉藥品管理條例、煙毒、盜匪、妨害自由等前科
    ，素行欠佳，有臺灣高等法院被告前案紀錄表在卷可憑，及
    其販入海洛因伺機出售，對國民健康與社會善良風氣所生危
    害不小，其於犯罪後曾一度坦承犯行，態度尚稱良好等一切
    情狀，量處有期徒刑8 年。扣案之海洛因66包（合計淨重61
    .14 公克，空包裝重23.01 公克），係查獲之第一級毒品，
    不問屬於被告與否，均依毒品危害防制條例第18條第1 項前
    段規定，宣告沒收銷燬之；另葡萄糖46包乃為混合海洛因以
    供被告販賣海洛因犯罪預備之物，且為上訴人丙○○所占有
    ，依行使所有權之方式行使權利，應認為上訴人丙○○所有
    ，併依刑法第38條第1 項第2 款規定，予以宣告沒收。至扣
    案之現金49,400元，既非違禁物，亦非供本件犯罪所用或犯
    罪預備之物，且非因犯罪所得之物，不予宣告沒收，經核原
    判決認事用法並無不合，量刑亦屬適當，上訴人丙○○上訴
    否認犯罪，為無理由，應予駁回。
    据上論結，應依刑事訴訟法第368 條，判決如主文。
本案經檢察官林應華到庭執行職務。
中    華    民    國    98    年    11    月    10    日
                  刑事第八庭    審判長法  官   洪兆隆
                                      法  官   李政庭
                                      法  官   張盛喜
以上正本證明與原本無異。
如不服本判決應於收受本判決後10日內向本院提出上訴書狀，其
未敘述上訴理由者，並得於提起上訴後10日內向本院補提理由書
狀（均須按他造當事人之人數附繕本）「切勿逕送上級法院」。
中    華    民    國    98    年    11    月    10    日
                                      書記官   黃一秋
附錄本件判決論罪科刑法條：
毒品危害防制條例第4條第1項：
製造、運輸、販賣第一級毒品者，處死刑或無期徒刑；處無期徒
刑者，得併科新臺幣1 千萬元以下罰金。


司法院資訊處製作；財團法人民間司法改革基金會備份。
